【裁判字號】    91,上易,1623
【裁判日期】    920515
【裁判案由】    竊盜
【裁判全文】
臺灣高等法院刑事判決                          九十一年度上易字第一六二三號
    上  訴  人
    即  被  告  戊○○
    選任辯護人  王東山  律師
                許文生  律師
                王瀅雅  律師
右列被告因竊盜等案件，不服臺灣基隆地方法院八十九年度易字第七九六號，中華民
國九十一年四月二十四日第一審判決（起訴案號：臺灣基隆地方法院檢察署八十九年
度偵字第三七０六號），提起上訴，本院判決如左：
    主  文
原判決撤銷。
戊○○共同偽造私文書，足以生損害於公眾及他人，處有期徒刑壹年陸月。
    事  實
一、戊○○係特種營業大貨車即曳引車之司機，因其ＡＰ─７４０號曳引車（靠行於
    萬東交通股份有限公司）為
    所有，擬竊取同種類較新之曳引車代替使用（俗稱ＡＢ車），遂於民國八十九年
    六月下旬某日與台北縣泰山鄉○○路○段三號貨櫃場之姓名年籍不詳之成年男司
    機甲共謀，由司機甲趁機竊取該貨櫃場之曳引車後，駛往基隆市七堵區○○○路
    一三九號之一不知情之庚○○○之養雞場停放，以便改裝，謀議既定，渠二人即
    基於意圖為自己不法所有之犯意聯絡，推由該成年男司機甲於八十九年六月下旬
    某日，前往該養雞場，向不知情庚○○○（業經不起訴處分確定）承租養雞場之
    空雞舍即鐵皮屋，為期一月備用；嗣由司機甲伺機於八十九年七月十四日清晨五
    時二十分許，在上開貨櫃場，利用司機余秀青所使用之曳引車鑰匙未及取下之機
    會，竊取丙○○（所經營速泰汽車貨運股份有限公司）所有一九九八年份之ＫＴ
    ─６７９號曳引車一部（引擎號碼為６Ｄ２２─２７８０２２號，車身號碼為Ｆ
    Ｐ４１８Ｄ─Ａ４３００１號，市價約一百五十萬元），得手後，因該貨櫃場並
    無鐵欄杆或活動門管制進出，而得以順利駛出並駛往前開租用之位於七堵山上該
    養雞場斜坡之鐵皮屋藏放；嗣戊○○與甲司機於八十九年七月中旬，利用該養雞
    場周圍為大片竹林，雜草叢生，發覺不易進行改裝，先後就快速接頭、油泵、左
    右車門、喇叭、通風管、千斤頂、車頭保險桿及後視鏡等處進行改裝，且將該車
    之牌照拆走，並將車頭重新噴漆成綠色，使人難辨原貌，以掩人耳目，並共同基
    於偽造屬於準文書之車身號碼及引擎號碼之犯意聯絡，接續將唐鍚欽所有失竊之
    一九九八年份之ＫＴ─６７９號曳引車一部之車身號碼ＦＰ４１８Ｄ─Ａ４３０
    ０１號及引擎號碼６Ｄ２２─２７８０２２號磨去偽造改刻為戊○○現所使用Ａ
    Ｐ─７４０號車之車身號碼ＦＰ４１８Ｄ─Ａ３１５４９號及引擎號碼６Ｄ２２
    ─２１２７９０號，足以生損害於速泰汽車貨運股份有限公司及該曳引車製造廠
    商之信譽並公路主管機關對於車輛之管理。在改裝零件設備尚未完成之際，因唐
    鍚欽於失竊第三日即八十九年七月十六日上午，即至各貨櫃場張貼「懸賞公告」
    ，承諾找回失車，必有重賞；適因法務部調查局新竹調查站因破獲走私案件，而
    使該案之檢舉線民意外得知本件被竊車輛之放置地點，惟因礙於線民身分之穩密
    性不便出面，乃告以友人即綽號「小陳」之己○○，己○○因此得知該車之放置
    地點，並向該新竹調查站偵查員甲○○舉發，而因竊盜案件非調查局偵辦業務，
    甲○○乃將該案移請新竹縣警察局刑警隊五組組長吳文琛予以偵辦，並告以己○○有關吳文琛之聯絡方式，經己○○逕向吳文琛檢舉上情，嗣又因己○○委請同
    為司機之友人丁○○出面詢問懸賞之真實性及賞金數目，丁○○並借用顏明倫所
    有之0000000000號行動電話與唐鍚欽聯絡，在得知丙○○願支付三十
    萬元之報酬後，即向丙○○檢舉上情，並告知該曳引車藏匿地點及吳文琛之聯絡
    方式。嗣於八十九年七月十九日晚間九時許，經警偕同丙○○及余秀青前往該養
    雞場而查獲該車，發現該車已遭改裝，現場並查扣因改裝而置於地面之車門二扇
    、工具箱二個、布製吊帶四條，車上尚插有鑰匙二支，且警察在該車遭換裝之保
    險桿上亦採得指紋八枚，經送鑑定結果其中有四枚係戊○○之右環指、左食指、
    右環指、右小指所留下。另九十年七月二十日晚間七時許，己○○又委託丁○○
    出面向丙○○領取獎金十五萬元現金及十五萬元支票一張（支票號碼為ＲＢ00
    00000號），嗣因己○○積欠王國明債務，乃將該紙支票背書交予王國明以
    折抵債務，再經王國明委託友人乙○○提示兌現。
二、案經新竹縣警察局移送台灣基隆地方法院檢察署檢察官偵查起訴。
    理      由
一、被告之供述及辯解：
    訊據被告戊○○固承認其所有ＡＰ─７４０號曳引車之引擎號碼、車身號碼與該
    遭竊ＫＴ─６９７號曳引車之變造後引擎號碼及車身號碼相同，惟矢口否認其有
    何竊盜之犯行，辯稱：其曾去該養雞場找庚○○○（涉嫌竊盜部分，業經檢察官
    以八十九年度偵字第三００二號案件，而為不起訴之處分確定）買雞三、四次；
    同月十七日或十八日下午，其再度前往買雞時，適庚○○○不在，其因見養雞場
    竟有曳引車，覺得好奇而觸摸該曳引車，致在該車保險桿上留下指印，自不能以
    該指印而推定係其竊車而改造之人；其次，其因駕駛曳引車載送廢土為業，為申
    辦廢土入場、通行證等，必須影印行車執照送相關單位，而使其行車執照流落在
    外；而且，其於八十九年三、四月間，因欲將其曳引車出售，而委託潘期民代為
    尋找買主，亦曾交付該車之行車執照影本，潘期民已將該行車執照遺失，因而可
    能該車之引擎號碼被他人所利用；復次，其若有心製造ＡＢ車，應找同年份之同
    型號車才對，因該失竊之車輛為一九九八年出廠，其所有之車輛係一九九二年出
    廠，兩車配備不同，年份不同，差距極大，一望即知，其不可能為此至愚之事；
    何況，被告所有之曳引車有投保全險，遭竊或毀損均得依約請求賠償或回復原狀
    ，其又何須冒險行竊他車瓜代；又起訴書所指該車失竊之時間，其正在家中睡覺
    云云。辯護意旨另以：訴外人庚○○○所指開車至現場及向其租地修車者並非被
    告，反與己○○之約徵相符且己○○、丁○○與甲○○、吳文琛、唐鍚欽證述互
    相矛盾，顯有隱匿實情云云。
二、認定事實所憑之證據理由：
（一）經查，右揭事實業據被害人丙○○、余秀青於警訊、偵查及原審中指訴明確（
      見偵字第三○○二號卷第七至十頁、八十一頁反面至八十三頁、偵字第三七○
      六號卷第五十四頁反面、原審卷第九十一頁、一一四頁），核與證人庚○○○
      、吳文琛、甲○○所述情節相符（見見偵字第三○○二號卷第五至六頁、第三
      十三至三十四頁、四十頁反面、偵字第三七○六號卷第十七頁反面、六十一、
      六十二頁、原審卷第九十三頁、第二一五、二一六頁、本院九十一年八月一日
      訊問筆錄），並有懸賞公告（見偵字第三七０六號卷第五十六頁）、台北縣警
      察局車輛失竊證明單、車輛竊盜、車牌失竊資料個案查詢報表各一紙及贓物認
      領保管收據各二紙（見偵字第三００二號卷第十一頁至十四頁、偵字第三七０
      六號卷第五十七頁）、查獲地點現場照片二十二幀（見偵字第三００二號卷第
      十五頁至二十五頁）、被竊車輛經改裝之照片十七幀（見偵字第三七０六號卷
      第三十八頁至四十七頁）在卷可稽。
（二）次查，警方查獲之未懸掛車牌之曳引車頭，確為其失竊之車輛，並經被害人唐
      鍚欽及司機余秀青指認該曳引車之特徵無誤（見偵字第三○○二號卷第七至十
      頁、原審卷第四三、四四頁），且案發後經警方以被告駕駛之ＡＰ─７４０號
      車比對，發現該車引擎號碼及車身號碼與失竊車輛經偽造後之引擎號碼及車身
      號碼相同等情，業經證人即新竹縣警察局偵查員翁紹俊於偵查中證述屬實（見
      偵字第三００二號卷第八十二頁），而該曳引車經警電解引擎號碼６Ｄ２２─
      ２１２７９０號失敗，惟電解車身號碼ＦＰ４１８Ｄ─Ａ３１５４９號成功，
      發現其原車身號碼為ＦＰ４１８Ｄ─Ａ４３００１號等情，有新竹縣警察局八
      十九年九月四日（八九）竹縣警刑經字第三九二八六號函及電解前後照片四張
      存卷可查（見偵字第三００二號卷第五十八頁、第六十四頁、第六十五頁）。
      又該ＫＴ─６７９號車於尋獲後，發現已遭改裝，其快速接頭、油泵、左右車
      門、喇叭、通風管、千斤頂、車頭保險桿、前面板、後視鏡均經改裝，車頭並
      經重新噴漆成綠色，尤其引擎號碼、車身號碼俱遭變更等情，亦經車主即被害
      人丙○○於警訊時陳述甚明（見偵字第三○○二號卷第八頁），並有查獲時之
      相片二十二張附卷足憑（偵字第三００二號卷第十五頁至二十五頁），是該失
      竊之ＫＴ─６７９號車輛外觀已遭改裝，且其引擎號碼及車身號碼業經磨去並
      偽造成與被告駕駛之ＡＰ─７４０號之引擎號碼及車身號碼相同無疑。復參以
      車輛之車身號碼、引擎號碼為辨識車籍之方法，竊車者於竊車之後，將其車身
      號碼、引擎號碼加以磨去變更為自己所能使用之引擎號碼，以便將所竊之車供
      己所用，期可通過監理機關之定期檢驗及警察之臨檢，此乃事理之常，況該失
      竊之ＫＴ─６７９號車與被告原有之ＡＰ─７４０號車，其外觀大小、顏色及
      廠牌相同，業經檢察官勘驗在卷並有二車之車身照片十七幀存卷可考（見偵字
      第三七０六號卷第三十七頁至第四十七頁），準此，該車係被告與不詳姓名成
      年男司機共同竊取後加以改裝並偽造變更車輛引擎及車身號碼以供使用，洵可
      認定。
（三）再查，警方於遭竊車輛換裝之保險桿上所採集之指紋八枚之中，經比對結果，
      有四枚與被告指紋卡之右環指、左食指、右環指、右小指分別相符，亦經新竹
      縣警察局於八十九年九月四日，以（八九）竹縣警刑經字第三九二八六號函說
      明綦詳，並有內政部警政署刑事警察局指紋鑑定書一件附卷足憑（見偵字第三
      七０六號卷第一頁、第六頁至十一頁），足見被告係以雙手去觸摸遭竊車輛換
      裝之保險桿，而拖曳車之保險桿離地約半公尺高，要摸保險桿必須蹲著才行等
      情，業據被害人丙○○供明在卷（見原審卷第二一六頁），倘被告係因好奇觸
      摸，一手輕拍即可，當無以雙手去摸之理，況被告蹲下且以雙手觸摸保險桿，
      只因好奇而毫無正當理由，顯與常理不合。尤有進者，被告於警訊及原審中均
      供稱：伊於八十九年七月十七或十八日去買雞時，主人不在，看見該部曳引車
      停放在鐵皮屋內，伊一時好奇前去觸摸，並有上去駕駛座看等語（見偵字第三
      七○六號卷第四頁、原審卷第九十二頁），然庚○○○之養雞場八十九年三月
      因雞瘟肆虐，已有三月未營業等情，亦據證人庚○○○於偵查及原審中供述無
      訛（見偵字第三○○二號卷第五頁、原審卷第一○二頁反面），既被告至該處
      未見雞隻，亦未見養雞場主人，當知該處已無雞隻可賣，衡情必即離去，縱見
      該鐵皮屋內有一部曳引車因好奇而觸摸該車，應不致於以類似換裝保險桿而以
      雙手為之之方式觸摸而留下明顯之左、右手指紋，尤無無端逕自開啟車門進入
      駕駛座觀看之理，是被告所辯，顯與事理不符，尚無可採。
（四）復依證人己○○於本院調查中經隔離訊問時證稱：．．．八十九年在調查局．
      ．．，查獲香煙走私貨櫃，當時找到香煙貨櫃，但找不到車頭，後來有找到幾
      個人跟監，：：（知道車子放在山上養雞場）那是伊朋友跟伊講的，因為他是
      跟蹤之前被查走私香煙的人，因為伊朋友發現事情的時侯並沒有辦法出面，伊
      打電話與甲○○講，後來警察就找到車頭，事情伊發現的，然後由丁○○代伊
      出面向警察報備」等語（見本院九十二年三月三日訊問筆錄），嗣於本院調查
      中經選任辯護人詰問時證稱：伊化名小陳，打給調查局甲○○，竹北分局打電
      話跟伊聯絡，伊就把資訊提供給竹北分局等語（見本院九十二年四月二十一日
      訊問筆錄），核與證人即新竹縣警察局刑警隊五組組長吳文琛於偵查中證稱：
      當時伊接到警官學校同學甲○○來電稱有本案可查辦，問伊是否願承辦，伊問
      甲○○本案來源，他說有一叫「小陳」之人知道系爭贓車位於何處，當時是他
      概位置，去山上找了很久才找到等語（見偵字第三七○六號卷六十一頁正、反
      面）；證人調查局新竹調查站偵查員甲○○於偵查中證稱：「我是他（吳文琛
      ）警官校同學，本站在今年六月有破獲一走私案，目前在板檢偵查中，該案的
      檢舉人說他有一朋友叫『小陳』知道有一竊車集團及本案贓車何在，他想提供
      我們查辦，但竊盜非本站業務，所以我將線索通知吳文琛看他要不要辦」等語
      案是我通知吳文琛線報，『小陳』打電話給我說這個狀況，但我告訴他竊盜不
      是我們的職掌，我就把吳文琛的電話給他請他直接聯絡，至於後續偵辦狀況我
      不清楚，『小陳』是確有其人，但檢舉人沒有說等語（見本院九十一年十月十
      七日訊問筆錄），互核相符，且證人即綽號「小陳」之己○○迄至本院調查時
      ，始經傳喚到庭證述，應無從查知證人吳文琛及甲○○於歷審之證述，故己○○顯非在探知渠二人之證述後乃飾詞以資附和，是其於本院調查中所證，堪認
      為真實。況證人己○○與被告間雖認識但僅以外號相稱並無交情（見本院九十
      二年三月三日訊問筆錄、九十二年三月二十一日訊問筆錄），故既二人間並不
      熟稔，被告豈有可能與僅有點頭之交而不熟稔之己○○共同預謀犯案而共涉刑
      責。從而，調查局新竹站確因破獲走私案件，而使該案之檢舉線民意外得知本
      件被竊車輛之放置地點，惟因礙於線民身分之穩密性不便出面乃告以友人即綽
      號「小陳」之己○○，己○○因此得知該車之放置地點，並與新竹調查站偵查
      員甲○○舉發等情，堪予認定。
（五）另被害人唐鍚欽於失竊後張貼「懸賞公告」，己○○於得知後因不願出面而委
      請友人丁○○出面詢問懸賞之真實性及賞金數目，丁○○並借用顏明倫所有之
      0000000000號行動電話，與被害人唐鍚欽聯絡，且在得知丙○○願
      支付三十萬元之報酬後，即向丙○○檢舉上情，並告知該曳引車藏匿地點後，
      又於九十年七月二十日晚間七時許，代己○○出面向丙○○領取獎金現金十五
      萬元及面額十五萬元之支票一紙（支票號碼為ＲＢ0000000號）等情，
      業據證人唐鍚欽於偵查中證稱：「（證人）他說是認識竹縣警員，所以本案才
      會向竹縣警員報案，警員沒說他是否認識找到該車之證人，他找到車子後打電
      話給我，我說若確定是我失竊車輛要給他三十萬元，他電話中告訴我有找竹縣
      警局刑警隊吳文琛組長並留吳的行動電話，於七月十九日下午吳文琛等四警員
      駕車約我與余秀青一去現場：：至於懸賞金我在七月二十日做完筆錄後，十九
      時許在我公司證人來領現金十五萬元及一張十五萬元支票，我有看到他本人，
      也是司機」等語（見偵字第三七○六號卷第五十四頁正、反面），於本院調查
      中證稱：不是證人己○○向伊領票的等語（見本院九十二年三月三日訊問筆錄
      ），證述明確，佐以證人丁○○於本院調查中證稱：票是從在場的被害人唐鍚
      欽拿的，因為證人己○○跟伊講說有車子遺失去報的話，可以領取獎賞，所以
      他就叫伊跟唐鍚欽聯絡，伊就去跟他聯絡，他說確實有這一回事，確實就領到
      這張支票，另有十五萬元的現金等語（九十二年四月二十一日訊問筆錄），足
      徵證人己○○於本院調查中經隔離訊問時證稱：「票不是伊領的，（領取之人
      ）名叫丁○○，這是車主給他的錢，至於他在那裡給伊，伊不記得了，他只是
      幫伊出面而已」、「這是丁○○跟被害人拿的，是伊叫丁○○跟被害人拿這張
      支票」、「他只是代替我去拿賞金而已」等語（見本院九十二年三月三日訊問
      筆錄、九十二年三月二十一日訊問筆錄、九十二年四月十日訊問筆錄），應非
      子虛。而己○○取得上開支票後，因積欠王國明債務，將該支票背書交予王國
      明抵償債務，嗣經王國明委其友人乙○○代為提示兌現等情，亦據證人乙○○
      於本院調查中證述明確，核與證人己○○於本院調查中所供（見本院九十二年
      三月三日訊問筆錄、九十二年三月二十一日訊問筆錄），互核一致，並有遠傳
      電信股份有限公司傳真回函一紙、第一商業銀行泰山分行九十二年二月十二日
      一泰字第三七號函附支票正反面影本及第一商業銀行磁性票據中心扣帳及未扣
      帳明細表各一紙及保證責任基隆第一信用合作社九十二年三月七日基一信字第
      二九六號函附乙○○開戶資料影本一份附卷足參（見原審卷第一六○頁、本院
      卷第八十六至八十八頁、第一○二至一○五頁），是證人丁○○於本院調查中
      所證支票係伊領回去提示云云，顯與事實不符，應係誤記，附此敘明。
（六）被告雖一再辯稱：伊車子資料有很多人知道，失竊之車所變造之引擎號碼、車
      身號碼，與其所有之曳引車引擎號碼、車身號碼相同，可能係有心人知道，遭
      人嫁禍陷害云云，惟被告既自稱生活單純，安分守己，其妻辛○○可以為證，
      則何以遭別人無端陷害，且若是嫁禍僅須變造該車引擎號碼或車身號碼即可，
      何必如此費力為上述之改裝？再者，嫁禍之人須冒被捕之危險，將該車竊取得
      手，並駛至該養雞場，更須費力蒐集被告曳引車之引擎號碼，尚須等待被告不
      知何時會到該處，並引誘被告好奇去觸摸該車以留下指紋等等不確定因素，才
      有可能通知警察查獲本案，凡此種種，顯與常理不符，已足令人生疑。何況該
      養雞場十分隱密，不易發覺，警方查緝時找尋很久（約二、三小時）始到場現
      場等情，業據證人唐鍚欽、吳文琛分別於偵查中供述無訛（見偵字第三七○六
      號卷第五十四頁反面、六十二頁），復經原審於九十年四月二十六日，前往該
      養雞場履勘，證人庚○○○陳稱該處有雞約一千隻，該養雞場係在產業道路上
      方一百公尺之斜坡上，四周皆為竹林、雜草、雜木，為死路，與他處不通等情
      ，除經記明勘驗筆錄外，並有照片四張附卷足憑（見原審卷第一○二頁反面、
      一○四頁），該處養雞場既十分隱密，發覺不易，倘確係他人意欲嫁禍陷害，
      選擇如此不易被人發覺之地點，豈非自阻目的之達成，亦與常情不符。至於證
      人潘期民所為證言，只謂被告曾交付行車執照影本（見原審卷第四十五頁），
      尚無足證明被告之車籍資料確遭有心人利用之事實。是被告所辯應非實在，自
      不足採。至被告所謂其妻辛○○可以作證其生活單純、安分守己云云，鑒於夫
      妻間之親密關係及縱予以傳訊所供非虛，亦難據以推翻本件已明之事證，且辛○○當非對於被告在外之行為全然知曉（含本件犯行）是核無傳訊之必要，併
      此敘明。
（七）又台北縣泰山鄉○○路○段三號之貨櫃場，大門出口處並無鐵欄杆管制進出，
      現場寬廣等情，業據原審至現場勘驗在卷，證人余秀青亦到場證稱當時並無守
      衛室，在鐵皮屋內有人守衛，失竊的車停放在離路口約三十公尺處，且有現場
      照片四張附卷足參（見原審卷第一三五頁反面、一三七頁），可見當時該貨櫃
      場並無管制進出，然因竊賊係利用司機余秀青所使用之鑰匙未及取下之機會，
      下手竊取ＫＴ─６７９號曳引車，竊賊既係利用此一偶發之機會，如非被告有
      地緣關係乃趁機下手竊盜，即係貨櫃場中有會駕駛曳引車之司機共謀伺機而為
      ，而被告未具地緣關係，被害人丙○○所經營速泰汽車貨運股份有限公司內之
      司機無人見過被告等情，亦據唐鍚欽於原審中供述明確（見原審卷第二一五頁
      ），復參以證人庚○○○於偵查中證稱：「牽車的人是一名男子曾跟我買過雞
      二、三次，當時他只將車頭開至我處旁，他是先問我可否借地方供停車，後來
      車即出現了，但非今日到庭之戊○○：：戊○○有向我買過四、五次雞」等語
      機甲伺機下手竊取曳引車，再駛至預先向不知情之養雞場主人庚○○○租借閑
      置之雞舍中停放至明。再依失竊之ＫＴ─６７９號曳引車原有之引擎號碼及車
      身號碼遭磨去後偽造與被告所有之ＡＰ─７４０號車之引擎號碼及車身號碼相
      同等情，業如前述，且被害人丙○○於原審中亦證稱：「拖曳車之保險桿離地
      約半公尺高，但重量很重，裝的時候一個人沒有辦法，一定是要一個人扶著一
      個人裝，要摸保險桿必須蹲著才行」等語（見原審卷第二一六頁），佐以警方
      於遭竊車輛換裝之保險桿上所採集之指紋八枚之中，除有四枚與被告指紋卡之
      右環指、左食指、右環指、右小指分別相符，一枚指紋因紋線模糊不清或特徵
      點不足，無法比對外，另有三枚指紋屬另一不詳姓名年籍之人所有，有新竹縣
      警察局於八十九年九月四日，以（八九）竹縣警刑經字第三九二八六號函及內
      政部警政署刑事警察局指紋鑑定書一件附卷足憑（見偵字第三七０六號卷第一
      頁、第六頁至十一頁），益見該名不詳姓名年籍之司機甲亦與被告共同偽造引
      擎號碼及車身號碼及改裝所竊車輛，洵可認定。從而，被告與該名不詳姓名年
（八）綜上所述，被告犯行事證已臻明確，所辯顯係飾卸之詞，不足採信，其犯行殊
      堪認定應依法論科。
三、論罪：
    按汽車引擎上之號碼，係表示製造工廠及出廠時期之標誌，依刑法第二百二十條
    規定，以私文書論，且偽刻引擎號碼，足以生損害於公路主管機關之管理及製造
    廠商之信譽，自應論以刑法第二百十條之偽造私文書罪，六十三年十一月五日第
    四次刑庭庭推總會決議(七)著有決議足資參照。司機甲以竊盜之意思，實施竊盜之
    行為，為實施共同正犯；被告以自己共同竊盜之意思，推由他人實施竊盜，依大
    法官第一０九號解釋，為共謀共同正犯。又被告與甲司機共同偽造車身、引擎號
    碼，自足以生損害於真正車主唐鍚欽、汽車製造廠商三菱公司及監理機關對於車
    身號碼、引擎號碼等車籍管理之正確性無誤。核被告所為，係犯刑法二百十條、
    第二百二十條第一項之偽造車身號碼、引擎號碼之準私文書罪、第三百二十條第
    一項之普通竊盜罪。被告基於單一犯意接續偽造準私文書之犯行，係一行為之持
    續實施，為接續犯。被告所犯偽造準私文書罪與竊盜罪間，有方法結果之牽連關
    係，為牽連犯，應從一重依偽造準私文書罪處斷。被告與司機甲，就竊盜及偽造
    車身號碼、引擎號碼之犯行，有犯意聯絡及行為分擔，應論以共同正犯。另被告
    所犯共同偽造唐鍚欽所有失竊之一九九八年份之ＫＴ─６７９號曳引車之車身號
    碼及引擎號碼為戊○○現所使用ＡＰ─７４０號車之車身號碼ＦＰ４１８Ｄ─Ａ
    ３１５４９號及引擎號碼６Ｄ２２─２１２７９０號之犯行，雖未據公訴人起訴
    ，然因與已起訴部分有牽連犯之裁判上一罪關係，為起訴效力所及，自應併予審
    理。
四、撤銷改判之理由：
    原審就被告之犯行據以論罪科刑，固非無見。惟查：（一）綽號「小陳」之己○○係法務部調查局新竹調查站因破獲走私案件，而使該案之檢舉線民意外得知本
    件被竊車輛之放置地點，惟因礙於線民身分之穩密性不便出面乃告以友人即綽號
    「小陳」之己○○，己○○因此得知該車之放置地點，並向新竹調查站偵查員甲○○舉發，嗣另委請同為司機之友人丁○○出面詢問懸賞事宜，並代向丙○○領
    取獎金十五萬元現金及十五萬元支票一張（支票號碼為ＲＢ0000000號）
    ，嗣因己○○積欠王國明債務，乃將該紙支票背書交予王國明以折抵債務，再經
    王國明委託友人乙○○提示兌現。原審未予詳查，遽以「小陳」知悉被竊車輛放
    置地點向警檢舉上情，並向被害人領取賞金，進而推論「小陳」亦參與被告前揭
    竊盜之犯行，認與被告及司機甲為共同正犯，尚有未洽。（二）被告與司機甲共
    同竊取被害人所有之曳引車，並共同基於偽造屬於準文書之車身號碼及引擎號碼
    之犯意聯絡，接續將唐鍚欽所有失竊之一九九八年份之ＫＴ─６７９號曳引車一
    部之車身號碼ＦＰ４１８Ｄ─Ａ４３００１號及引擎號碼６Ｄ２２─２７８０２
    ２號磨去偽造改刻為戊○○現所使用ＡＰ─７４０號車之車身號碼ＦＰ４１８Ｄ
    ─Ａ３１５４９號及引擎號碼６Ｄ２２─２１２７９０號。原審誤認原告上開偽
    造犯行係變造行為，且亦疏未論列其偽造私文書之罪責，其認定事實，適用法律
    ，似亦有未當。被告上訴否認犯罪，指摘原判決不當，固無理由，惟原判決既有
    可議，自應由本院予以撤銷改判。
五、科刑及審酌事項：爰審酌被告之品行、智識程度、犯罪之動機、所竊取者係高價
    之曳引車，又偽造車身號碼及引擎號碼，對於他人財產法益之侵害非輕，以及被
    告否認犯行，不知悔改等一切情狀，量處如主文第二項所示之刑，以示懲儆。
據上論斷，應依刑事訴訟法第三百六十九條第一項前段、第三百六十四條、第二百九
十九條第一項前段，刑法第二十八條、第二百十條、第二百二十條第一項、第三百二
十條第一項、第五十五條後段，罰金罰鍰提高標準條例第一條前段，判決如主文。
本案經檢察官張秋雲到庭執行職務。
中     華      民      國    九十二      年     五      月     十五     日
                               臺灣高等法院刑事第四庭
                                   審判長法  官  蔡  永  昌
                                         法  官  陳  榮  和
                                         法  官  李  英  豪
右正本證明與原本無異。
如不服本判決，應於收受送達後十日內向本院提出上訴書狀，其未敘述上訴之理由者
並得於提起上訴後十日內向本院補提理由書（均須按他造當事人之人數附繕本）。
                                         書記官  鄭  信  昱
中      華      民      國    九十二    年      五      月     十六     日
附錄：本案論罪科刑法條全文
中華民國刑法第二百一十條
 (偽造變造私文書罪)
偽造、變造私文書，足以生損害於公眾或他人者，處五年以下有期徒刑。
中華民國刑法第二百二十條
在紙上或物品上之文字、符號、圖畫、照像，依習慣或特約，足以為表示其用意之證
明者，關於本章及本章以外各罪，以文書論。
錄音、錄影或電磁紀錄，藉機器或電腦之處理所顯示之聲音、影像或符號，足以為表
示其用意之證明者，亦同。
稱電磁紀錄，指以電子、磁性或其他無法以人之知覺直接認識之方式所製成之紀錄，
而供電腦處理之用者。
中華民國刑法第三百二十條第一項
 (普通竊盜罪、竊佔罪)
意圖為自己或第三人不法之所有，而竊取他人之動產者，為竊盜罪，處五年以下有期
徒刑、拘役或五百元以下罰金。


司法院資訊處製作；財團法人民間司法改革基金會備份。
